臺灣高雄地方法院行政訴訟判決　　　　　 110年度交字第87號
原　　　告　莊佳昌　


被　　　告　高雄市政府交通局

代　表　人　張淑娟　
訴訟代理人　蘇健義　
上列當事人間交通裁決事件，原告不服被告民國110 年4 月1 日
高市交裁字第32-B00000000-0號裁決，提起行政訴訟，本院判決
如下：
    主  文
原告之訴駁回。
訴訟費用新臺幣參佰元由原告負擔。
    事實及理由
一、程序事項：
  ㈠按行政訴訟法第237 條之7 規定，交通裁決事件之裁判，得
    不經言詞辯論為之。本件屬交通裁決事件，依兩造所述各節
    及卷內資料其事證已臻明確，本院認無經言詞辯論之必要，
    爰不經言詞辯論而為判決。
  ㈡按行政訴訟法第237 條之4 第2 項第1 款、第4 款：「地方
    法院行政訴訟庭收受前條起訴狀後，應將起訴狀繕本送達被
    告。被告收受起訴狀繕本後，應於20日內重新審查原裁決是
    否合法妥當，並分別為如下之處置：一、原告提起撤銷之訴
    ，被告認原裁決違法或不當者，應自行撤銷或變更原裁決。
    但不得為更不利益之處分。……四、被告重新審查後，不依
    原告之請求處置者，應附具答辯狀，並將重新審查之紀錄及
    其他必要之關係文件，一併提出於管轄之地方法院行政訴訟
    庭。」，此係新修正行政訴訟法（於民國100 年11月23日修
    正公布），基於交通裁決事件所具質輕量多之特殊性質，並
    為使法律關係及早確定，於是創設「重新審查」之特別救濟
    機制，而免除訴願之前置程序，使原處分機關能再次自我審
    查原裁決是否合法妥當，滿足依法行政之要求，並可兼顧當
    事人之程序利益，避免當事人不必要之時間、勞力、費用之
    浪費，亦可達成司法資源之有效利用。如原處分機關審查結
    果認原裁決確有違法或不當之情事，自可撤銷或變更原裁決
    ，並就同一違規事實為新裁決並為答辯，至於此變更後之新
    裁決如仍非完全依原告之請求處置，依行政訴訟法第237 條
    之4 第3 項規定之反面解釋，自不應視為原告撤回起訴，管
    轄法院仍應就原處分機關變更後所為之新裁決及答辯為審判
    對象，繼續進行審理。查被告本以110 年2 月2 日高市交裁
    字第32-B00000000號違反道路交通管理事件裁決書，以原告
    違反道路交通管理處罰條例( 下稱處罰條例) 第35條第4 項
    第2 款規定為由，裁處原告罰鍰新臺幣( 下同) 180,000 元
    ，並應參加道路交通安全講習。嗣經原告不服，提起行政訴
    訟，本院依職權移請被告重新審查後，被告乃撤銷前開處分
    ，改以110 年4 月1 日高市交裁字第32-B00000000-0號違反
    道路交通管理事件裁決書，改依處罰條例第35條第4 項第1
    款規定，裁處原告「罰鍰180,000 元，吊銷駕駛執照，並應
    參加道路交通安全講習」( 下稱原處分) ，而因原告於起訴
    時即訴請撤銷原裁處之全部處罰內容，故上開新裁決顯非完
    全依原告之請求處置，依照前述說明，本院就此部分司法審
    查之對象自應為被告於110 年4 月1 日重新開立之原處分。
二、事實概要：原告於民國109 年10月30日21時50分許駕駛車牌
    號碼000-000 號普通重型機車（下稱系爭機車），在高雄市
    鳳山區鳳翔街、鳳林路口，經高雄市政府警察局交通大隊鳳
    山分隊（下稱舉發機關）員警填掣高市警交字第B00000000
    號舉發違反道路交通管理事件通知單（下稱舉發通知單）當
    場舉發其有「騎乘機車拒絕酒精測試」之違規行為。嗣原告
    於應到案日期前之109 年11月27日向被告陳述不服，經被告
    函詢舉發機關後，認原告確有上揭違規行為，乃依處罰條例
    第35條第4 項第2 款規定，於110 年2 月2 日開立高市交裁
    字第32-B00000000號違反道路交通管理事件裁決書，裁處原
    告「罰鍰180,000 元，並應參加道路交通安全講習」，原告
    不服，提起本件行政訴訟，經被告重新審查後，認定本件情
    節應屬於「行經警察機關設有告示執行酒精濃度測試之檢定
    處所，不依指示停車接受稽查」，被告乃撤銷前揭處分，改
    依處罰條例第35條第4 項第1 款規定，於110 年4 月1 日開
    立原處分，裁處原告「罰鍰180,000 元，吊銷駕駛執照，並
    應參加道路交通安全講習」。
三、原告主張：原告在小吃店用餐，員警先詢問停放於待轉區之
    機車車主為何人，原告誤以為員警命其將機車停放他處，遂
    走出店門口，詎料員警竟於原告未駕駛機車之狀態下欲對原
    告進行酒測，因原告剛食用之枸杞土虱湯內含枸杞酒，便拒
    絕酒測，但原告非處於駕駛狀態，對於顯然違法之酒測自得
    拒絕。又舉發通知單所載違規時間為21時50分，非被告所調
    閱路口監視器之21時18分等語。並聲明：原處分撤銷。
四、被告則以：
  ㈠按警察職權行使法第6 條規定略以: 「（第1 項）警察於公
    共場所或合法進入之場所，得對於下列各款之人查證其身分
    ：一、合理懷疑其有犯罪之嫌疑或有犯罪之虞者。二、有事
    實足認其對已發生之犯罪或即將發生之犯罪知情者。三、有
    事實足認為防止其本人或他人生命、身體之具體危害，有查
    證其身分之必要者。四、滯留於有事實足認有陰謀、預備、
    著手實施重大犯罪或有人犯藏匿之處所者。五、滯留於應有
    停（居）留許可之處所，而無停（居）留許可者。六、行經
    指定公共場所、路段及管制站者。（第2 項）前項第六款之
    指定，以防止犯罪，或處理重大公共安全或社會秩序事件而
    有必要者為限。其指定應由警察機關主管長官為之」。經查
    本件執勤員警執行酒測之處所，屬於警察職權行使法第6 條
    第1 項第6 款之「管制站」，該管制站之設立以達成某特定
    之行政目的，如防止犯罪、處理重大公共安全或社會秩序事
    件為要件，屬於「集體臨檢」之性質，為員警依據警察職權
    行使法所為之交通檢查，故原告駕車行經該處遭員警攔查，
    即有停車接受稽查之義務，不以已生具體危害或有生危害之
    虞為前提。
  ㈡復經檢視採證影片( 調閱路口監視器) 可見：畫面時間21:1
    8:50- 員警於前方車道中設置攔檢站( 位於綠燈下方) 、21
    :18:52- 原告車輛由畫面下方出現( 駕駛人特徵：白色安全
    帽、灰色上衣、黑色斜肩背包，滑鼠箭頭處) 、21:18:56-
    原告車輛車速驟緩並停靠路側，隨後下車熄火並脫下安全帽
    後離開畫面、21:19:26- 員警由畫面左側跑步跟隨原告…影
    片結束。依前揭說明，足認原告駕駛車輛當時即知員警設置
    酒測攔檢站正對其執行稽查任務，因恐被攔檢故而刻意逆向
    閃躲並加速離去，其主觀上確有行經警察機關設有告示執行
    酒精濃度測試之檢定處所，不依指示停車之故意，要屬明確
    ；且其所為已造成交通勤務警察執行交通稽查任務之困難，
    使員警無法查明實際之駕駛人為何人，而於員警執行勤務當
    時，又無法苛求員警冒身體遭受撞擊危險，阻擋原告駕駛車
    輛離去。爰原告所主張，自屬強辯之詞，應予駁回。
  ㈢復經檢視路檢布署位置圖可見: 舉發機關所設置之酒駕臨檢
    站係位於鄰近鳳翔街之鳳林路段內側車道，該攔檢站佈署警
    用巡邏汽車2 部，勤務警示燈閃亮、警員4 人以上（手持紅
    色螢光指揮棒）、三角錐數個（含警示燈）、酒測攔檢告示
    牌1 個以上，且路檢現場路面寬闊、夜間照明充足，一般駕
    駛人應可輕易辨識並依循員警指揮停車受檢，且除原告車輛
    之外，其餘車輛均依規定行經攔檢站受檢。是原告於前揭時
    間、地點確有「行經警察機關設有告示執行酒精濃度測試之
    檢定處所，不依指示停車接受稽查」之違規行為，被告據以
    裁處，洵無不合等語，資為抗辯。
  ㈣並聲明：原告之訴駁回。
五、本院之判斷：
  ㈠按「汽機車駕駛人，駕駛汽機車經測試檢定有下列情形之一
    ，機車駕駛人處15,000元以上90,000元以下罰鍰，汽車駕駛
    人處30,000元以上120,000 元以下罰鍰，並均當場移置保管
    該汽機車及吊扣其駕駛執照1 年至2 年；附載未滿12歲兒童
    或因而肇事致人受傷者，並吊扣其駕駛執照2 年至4 年；致
    人重傷或死亡者，吊銷其駕駛執照，並不得再考領：1.酒精
    濃度超過規定標準」；「汽機車駕駛人有下列各款情形之一
    者，處180,000 元罰鍰，並當場移置保管該汽機車、吊銷其
    駕駛執照及施以道路交通安全講習；如肇事致人重傷或死亡
    者，吊銷其駕駛執照，並不得再考領：1.駕駛汽機車行經警
    察機關設有告示執行第1 項測試檢定之處所，不依指示停車
    接受稽查」，處罰條例第35條第1 項第1 款、第35條第4 項
    第1 款分別定有明文。再按違反道路交通管理事件統一裁罰
    基準及處理細則（下稱處理細則）第1 條規定：「本細則依
    道路交通管理處罰條例第92條第4 項規定訂定之。」第2 條
    規定：「（第1 項）處理違反道路交通管理事件之程序及統
    一裁罰基準依本細則之規定辦理。（第2 項）前項統一裁罰
    基準，如附件違反道路交通管理事件統一裁罰基準表( 下稱
    裁罰基準表) 。」上開處理細則之規定，就其立法目的及功
    能，乃為防止處罰機關枉縱或偏頗，依處罰條例第92條第4
    項所授權交通部會同內政部訂定處理細則及其附件裁罰基準
    表，用以維持裁罰之統一性與全國因違反道路交通管理事件
    受處罰民眾之公平，不因裁決人員不同，而生偏頗，寓有避
    免各監理機關於相同事件恣意為不同裁罰之功能，並非法所
    不許，於憲法上保障人民財產權之意旨並無牴觸（此並有司
    法院釋字第511 號解釋理由書意旨足資參照），並無違反法
    律保留原則。而依裁罰基準表的記載，汽機車駕駛人，駕駛
    汽機車行經警察機關設有告示執行第35條第1 項測試檢定之
    處所，不依指示停車接受稽查，期限內繳納或到案聽候裁決
    者，應處罰鍰180,000 元，並吊銷其駕駛執照及施以道路交
    通安全講習，核此規定，既係基於母法之授權而為訂定，且
    就處理細則附件所示裁罰基準表中有關處罰條例第35條第4
    項第1 款規定之裁罰基準內容，並未牴觸母法，被告自得依
    此基準而為裁罰。
  ㈡本件如事實概要欄所述之原告違規事實，有舉發通知單、原
    處分之裁決書、送達證書、高雄市政府警察局鳳山分局110
    年2 月4 日高市警鳳分交字第11070288900 號函暨檢附勤務
    規劃相關簽陳及現場部署照片、110 年1 月5 日高市警鳳分
    交字第10975694100 號函暨檢附員警職務報告及採證光碟等
    在卷可稽( 本院卷第77至101 頁) ，且經本院當庭勘驗採證
    光碟並製作勘驗筆錄附卷可佐( 本院卷第151 至152 頁) ，
    堪可認定屬實。原告雖執前揭情詞為主張，惟查，本件採證
    影像勘驗內容略為：「一、檔案名稱調閱路口監視器佐證莊
    佳昌酒後騎車畫面：( 影片時間21：18：50) 員警於前方車
    道中設置攔檢站( 位於綠燈下方) ，現場有員警四人以上、
    道路上擺放三角錐數個（含警示燈）、酒測攔檢告示牌一個
    以上。( 21：18：51) 原告車輛由畫面右下方出現（駕駛人
    特徵：白色安全帽、灰色上衣、黑色斜肩背包，滑鼠箭頭處
    ）。( 21：18：56) 原告車輛停靠路側，隨後下車並脫下安
    全帽，此時員警由畫面左側出現並小跑步朝原告前進，原告
    進入店內後離開畫面。( 21：19：26) 影片結束。」( 本院
    卷第151 頁) ，可見警方於該路檢執行處所，設有三角錐(
    含警示燈) 、酒測攔檢告示牌等物件，衡諸具有正常智識經
    驗之用路人均難以諉為不知行經該路段應遵照現場員警指示
    停車受檢之理，然原告駕駛系爭機車行經該路段竟未停車接
    受稽查，逕自停車而進入店內，其主觀上自有逃避員警稽查
    之故意甚明，原告前開主張自屬無據。
  ㈢原告復又主張舉發通知單所載違規時間為21時50分，非被告
    所調閱路口監視器之21時18分云云，然本件舉發機關員警原
    本係以原告有騎乘機車拒絕酒精測試之違規行為而舉發，並
    根據酒測單上記載拒測時間「21:50 」，而於舉發通知單上
    登載違規時間為「21時50分」；然嗣後經被告重新審查後，
    認為本件依情節應屬於「行經警察機關設有告示執行酒精濃
    度測試之檢定處所，不依指示停車接受稽查」，而撤銷原依
    處罰條例第35條第4 項第2 款所為之處分，改依處罰條例第
    35條第4 項第1 款「行經警察機關設有告示執行酒精濃度測
    試之檢定處所，不依指示停車接受稽查」之規定，改裁處如
    原處分處罰主文欄所示之各項處分；隨後被告又根據本件路
    口監視器畫面時間，另以110 年11月15日高市交裁決字第11
    047635000 號函將原處分所記載之違規時間由「109 年10月
    30日21:50 」更正為「109 年10月30日21時18分」，並將函
    文副本送達被告，此有前開函文在卷可稽( 本院卷第169 頁
    ) ，核該更正後之處分並不影響違規行為之同一性，符合行
    政程序法第101 條第1 項規定：「行政處分如有誤寫、誤算
    或其他類此之顯然錯誤者，處分機關得隨時或依申請更正之
    。」故原告以前詞主張，委難憑採。
六、綜上所陳，原告於上開時間、地點確有「行經警察機關設有
    告示執行酒精濃度測試之檢定處所，不依指示停車接受稽查
    」之違規行為。被告依處罰條例第35條第4 項第1 款及裁罰
    基準表之規定，裁處原告如原處分所示，於法並無違誤。原
    告猶執前詞指摘原處分不當，訴請撤銷原處分，尚乏依據，
    為無理由，應予駁回。
七、本件判決基礎已臻明確，兩造其餘之攻擊防禦方法及訴訟資
    料經本院斟酌後，核與判決不生影響，無一一論述之必要，
    併予敘明。
八、本件第一審裁判費為300 元，應由原告負擔，爰確定第一審
    訴訟費用額如主文第2 項所示。
據上論結，本件原告之訴為無理由，依行政訴訟法第237條之7、
第237 條之8 第1 項、第237 條之9 第1 項、第236 條、第98條
第1 項前段，判決如主文。
中    華    民    國  110     年    11    月    29    日
                  行政訴訟庭  法  官  謝琬萍
上為正本係照原本作成。
如不服本判決，應於判決送達後20日內，向本院提出上訴狀並表
明上訴理由（原判決所違背之法令及其具體內容或依訴訟資料可
認為原判決有違背法令之具體事實），其未載明上訴理由者，應
於提出上訴後 20 日內向本院補提理由書（上訴狀及上訴理由書
均須按他造人數附繕本，如未按期補提上訴理由書，則逕予駁回
上訴），並應繳納上訴裁判費新臺幣 750 元。
中    華    民    國   110    年    11    月    29    日
                              書記官  林麗文